臺灣南投地方法院刑事判決
110年度交訴字第26號
公  訴  人  臺灣南投地方檢察署檢察官 
被      告  陳郁潔



選任辯護人  邱寶弘律師（法扶律師）
上列被告因公共危險等案件，經檢察官提起公訴（110年度偵字
第2978號），本院判決如下：
    主    文
陳郁潔犯駕駛動力交通工具而吐氣所含酒精濃度達每公升零點二
五毫克以上，因而致人於死罪，處有期徒刑壹年拾月。又犯肇事
致人死亡逃逸罪，處有期徒刑壹年貳月。應執行有期徒刑貳年。
緩刑伍年，緩刑期間付保護管束，並應依附件所示調解筆錄履行
賠償義務，暨向指定之政府機關、政府機構、行政法人、社區或
其他符合公益目的之機構或團體，提供陸拾小時之義務勞務，並
接受法治教育肆場次。
    犯罪事實
一、陳郁潔於民國110年5月9日20時許，在南投縣魚池鄉大林村
    某處工廠與史佳萱一起飲用啤酒6瓶後，已達不能安全駕駛
    動力交通安全工具之程度，明知飲用酒類後不得駕駛動力交
     通工具，竟在客觀上能預見酒後駕駛動力交通工具容易肇
    事、可能引發致人死亡之結果，惟主觀上未預見之情況下，
    仍騎乘史佳萱所有車牌號碼000﹣0399號普通重型機車搭載史
    佳萱，沿南投縣魚池鄉文武巷由北往南方向直行，於同日23
    時20分許行經魚池鄉文武巷1﹣20號前，本應注意車前狀況並
    隨時採取必要之安全措施及依標線規定行駛，並無不能注意
    之情事，竟因酒後駕車注意能力減低，致疏未注意及此，失
    控駛入路旁水溝內，致史佳萱受有腦出血含併缺氧性腦病變
    、顏面骨骨折、脾臟損傷等傷害，經送埔里基督教醫院，再
    轉轉送中國醫藥大學附設醫院急救，於110年5月10日11時13
    分不治死亡。陳郁潔於肇事後，竟未留於現場等待救護車救
    護史佳萱，並等待警方到場處理，僅由事後到場之劉羽軒報
    警後，於救護車及警方尚未到場時，搭乘劉羽軒騎乘之機車
    ，與林峻安一起離開現場返回陳郁潔住處。經警到場後循線
    調閱監視器而查獲陳郁潔肇事，陳郁潔於110年5月10日1時4
    0分許，在魚池分駐所施測酒精呼氣值為每公升0.69毫克，
    因而查悉上情。
二、案經臺灣南投地方檢察署檢察官相驗並由南投縣政府警察局
    集集分局報告臺灣南投地方檢察署檢察官偵查起訴。
    理    由
一、證據能力之認定：
  ㈠按被告以外之人於審判外之陳述，經當事人於審判程序同意
    作為證據，法院審酌該言詞陳述或書面陳述作成時之情況，
    認為適當者，亦得為證據；當事人、代理人或辯護人於法院
    調查證據時，知有第159條第1項不得為證據之情形，而未於
    言詞辯論終結前聲明異議，視為有前項之同意，刑事訴訟法
    第159 條之5 定有明文。核其立法意旨，在於傳聞證據未經
    當事人之反對詰問予以核實，原則上先予排除。惟若當事人
    已放棄反對詰問權，於審判程序中表明同意該等傳聞證據可
    作為證據，或於言詞辯論終結前未聲明異議，基於尊重當事
    人對傳聞證據之處分權，及證據資料愈豐富，愈有助於真實
    發見之理念，暨強化言詞辯論主義，使訴訟程序得以順暢進
    行，上開傳聞證據亦應具有證據能力。查本件以下採為判決
    基礎之被告陳郁潔以外之人於審判外之言詞或書面陳述，固
    屬傳聞證據，惟該等證據經被告及辯護人均表示對於證據能
    力無意見，同意作為本案證據（見本院卷第47頁），復經本
    院依法踐行調查證據程序時，諭知檢察官、被告及辯護人均
    得隨時就本案各項證據（包括證據能力）表示意見，而檢察
    官、被告及其辯護人迄言詞辯論終結前，均未對該等證據之
    證據能力表示異議，揆諸前揭說明，暨經審酌前揭證據之取
    得，無違法取證或其他瑕疵，以之為本案證據堪為適當等情
    ，本院認該等證據均有證據能力。
  ㈡次按除法律另有規定外，實施刑事訴訟程序之公務員因違背
    法定程序取得之證據，其有無證據能力之認定，應審酌人權
    保障及公共利益之均衡維護，刑事訴訟法第158條之4定有明
    文。本案以下所引用之非供述證據，並無證據證明係實施刑
    事訴訟程序之公務員違背法定程序所取得，且經本院於審理
    時合法踐行調查程序，自應認均具有證據能力，得作為證據
    。
二、認定犯罪事實所憑之證據及理由：
  ㈠上開犯罪事實，業據被告於本院準備程序及審理時均坦承不
    諱（見本院卷第46頁、第87頁、第137頁），核與證人劉羽
    軒、張君、林峻安於警詢證述大致相符（見警卷第17頁至第
    23頁、第25頁至第27頁、第29頁至第36頁、相卷第86頁至第
    88頁），並有道路交通事故當事人酒精測定紀錄表、財團法
    人臺灣商品檢測驗證中心呼氣酒精測試器檢定合格證書、南
    投縣政府警察局舉發違反道路交通管理事件通知單2份、埔
    基醫療財團法人埔里基督教醫院檢驗報告單、中國醫藥大學
    附設醫院病患離院簡要病歷、臺灣南投地方檢察署相驗屍體
    證明書、道路交通事故現場圖、道路交通事故調查報告表（
    一）（二）、南投縣政府警察局集集分局魚池分駐所道路交
    通事故當事人登記聯單、道路交通事故肇事人自首情形紀錄
    表2份、手繪現場圖1張、現場照片及被害人傷勢照片、車輛
    詳細資料報表、公路監理電子閘門查詢資料、臺灣南投地方
    檢察署檢驗報告書、南投縣政府警察局刑案現場勘察報告1
    份、南投縣政府警察局集集分局110年6月17日投集警偵字第
    11000085521號函檢送陳郁潔過失致死等案件相關110報案資
    料及救護記錄各1份（見警卷第37頁至第39頁、第41頁至第4
    3頁、第45頁、第47頁至第49頁、第51頁至第63頁、第65頁
    至第92頁、第101頁至第103頁；相卷第95頁至第112頁、第1
    15頁至第129頁；偵卷第7頁至第11頁）附卷可證。足認被告
    前開任意性自白與事實相符，堪予憑採。
　㈡按汽車行駛時，駕駛人應注意車前狀況及兩車並行之間隔，
    並隨時採取必要之安全措施，不得在道路上蛇行，或以其他
    危險方式駕車。機車行駛之車道，應依標誌或標線之規定行
    駛。汽車駕駛人飲用酒類或其他類似物後其吐氣所含酒精濃
    度達每公升0.15毫克或血液中酒精濃度達百分之0.03以上者
    ，不得駕車道路交通安全規則第94條第3項、第99條第1項、
    第114條第2款定有明文。被告係領有合格駕駛執照之人，對
    於上開規定理應知之甚詳，並確實遵守，且依當時為天候陰
    、夜間有照明、柏油路面乾燥無缺陷、無障礙物之一般車道
    、視距良好，並無不能注意之情事，詎被告竟疏未注意及此
    ，貿然於飲用酒類後，酒力未消退之狀況下，騎乘上開機車
    搭載被害人史佳萱上路，並因酒後注意力及反應能力降低，
    於行經上開路段時疏未注意車前狀況並依標線行駛，造成被
    害人史佳萱之死亡，則其自有過失甚明。
  ㈢按加重結果犯，以行為人能預見其結果之發生為要件，所謂
    能預見乃指客觀情形而言，與主觀上有無預見之情形不同，
    若主觀上有預見，而結果之發生又不違背其本意時，則屬故
    意範圍，是以，加重結果犯對於加重結果之發生，並無主觀
    上之犯意可言（最高法院47年台上字第920號、91年台上字
    第50號刑事判決要旨參照）。一般人於飲用酒類後，在客觀
    上應能預見於飲酒後駕車上路，將導致注意能力減低、反應
    能力變慢，在此時如駕車行駛於道路上，隨時有致他人於死
    、傷之結果。而本件被告係具有正常智識及相當社會經驗之
    人，其客觀上自可預見酒醉騎車若發生事故，可能導致他人
    死亡之結果，惟主觀上卻因疏忽而未預見，仍於飲酒後騎乘
    車輛搭載被害人史佳萱在道路上，嗣因酒後判斷及操控車輛
    之能力降低、疏未注意車前狀況並依標線行駛駛入路旁水溝
    而肇事，以致被害人史佳萱傷重死亡，且被告之過失行為與
    被害人史佳萱之死亡結果間，具有相當因果關係，則被告自
    應對被害人史佳萱死亡之加重結果負責。
  ㈣綜上所述，本件事證明確，被告犯行均堪認定，應依法論科
    。
三、論罪科刑：
  ㈠按行為後法律有變更者，適用行為時之法律，但行為後之法
    律有利於行為人者，適用最有利於行為人之法律，刑法第2 
    條第1項定有明文。被告為本案犯行後，刑法第185條之3關
    於酒駕不能安全駕駛動力交通工具罪之規定，已於111年1月
    28日修正公布而於同年月30日生效。修正後刑法第185條之3
     第2項前段規定，駕駛動力交通工具而有吐氣所含酒精濃度
    每公升0.25毫克或血液中酒精濃度達百分之零點零五以上之
    情形致人死亡者，法定刑由「3年以上10年以下有期徒刑」
    ，修正為「3年以上10年以下有期徒刑，得併科200萬元以下
    罰金」即增訂得併科罰金規定。經比較新舊法結果，修正前
    規定對被告較為有利，依刑法第2條第1項規定，應適用行為
    時之法律即修正前刑法第185條之3第2項前段之規定論處。
    至刑法第185條之4雖於被告行為後，於110年5月28日修正公
    布施行，於同年月30日生效，惟本案被告成立駕駛動力交通
    工具發生交通事故致人死亡逃逸罪，無論依照新法或舊法，
    均構成犯罪，且法定刑同為1年以上7年以下有期徒刑，對被
    告並無有利或不利之問題，無庸為新、舊法比較，應逕行適
    用現行刑法第185條之4第1項後段規定論罪，附此敘明。
　㈡次按刑法第185條之3於100年11月30日修正公佈施行，而於同
    年12月2日生效，該條增訂第2項因而致人於死、致重傷者之
    處罰規定，其立法目的係結合服用酒類不能安全駕駛動力交
    通工具而駕駛罪及過失致死罪、過失致重傷罪之構成要件而
    合為一獨立規範構成要件之特別處罰規定，而成為一種加重
    結果犯之處罰類型，並變更、加重法定刑度，以彰顯酒駕肇
    事致人於死或重傷之惡性（102年6月11日刑法第185條之3 
    第2項再次修正，法定刑度提高），是行為人於此種情形， 
     雖同時構成刑法第185條之3第2項前段及刑法第276條第1項
    之犯罪，但應依法條競合原則優先適用刑法第185條之3第2
    項前段之規定處罰。又道路交通管理處罰條例第86條第1項
    固規定：「汽車駕駛人，無駕駛執照駕車、酒醉駕車、吸食
    毒品或迷幻藥駕車、行駛人行道或行經行人穿越道不依規定
    讓行人優先通行，因而致人受傷或死亡，依法應負刑事責任
    者，加重其刑至二分之一」，惟增訂之刑法第185條之3第2 
    項已就行為人服用酒類不能安全駕駛動力交通工具而駕駛，
    因而致人於死之犯行，予以變更刑度，加重處罰，則關於汽
    車駕駛人酒醉駕車部分，應無再依道路交通管理處罰條例規
    定加重其刑之必要，否則即違反雙重評價禁止原則，而有過
    度處罰之情形。
  ㈢核被告所為，係犯修正前刑法第185條之3第2項前段之駕駛動
    力交通工具，吐氣所含酒精濃度達每公升0.25毫克以上，因
    而致人於死罪，及刑法第185條之4第1項後段之肇事致人死
    傷逃逸罪。
　㈣又被告所犯上開2 罪間，犯意各別，行為互殊，應予分論併
    罰。
  ㈤按犯罪之情狀顯可憫恕，認科以最低度刑仍嫌過重者，得酌
    量減輕其刑，刑法第59條定有明文。本條係立法者賦予審判
    者之自由裁量權，俾就具體之個案情節，於宣告刑之擇定上
    能妥適、調和，以濟立法之窮。是該條所謂犯罪之情狀，乃
    泛指與犯罪相關之各種情狀，自亦包含同法第57條所定10款
    量刑斟酌之事項，亦即該2 法條所稱之情狀，並非有截然不
    同之領域。是於裁判上酌減其刑時，應就犯罪一切情狀（包
    括第57條所列舉之10款事項），予以全盤考量，審酌其犯罪
    有無可憫恕之事由（即有無特殊之原因與環境，在客觀上足
    以引起一般同情，以及宣告法定低度刑，是否猶嫌過重等等
    ），以為判斷。被告飲酒後吐氣所含酒精濃度達每公升0.25
    毫克以上，其注意力及反應力均會受到酒精影響而下降，仍
    率爾駕駛動力交通工具搭載被害人，疏未注意致被害人死亡
    ，固值非議，然被告前無酒後駕車之犯罪科刑紀錄，有臺灣
    高等法院被告前案紀錄表1份在卷可考，可徵被告並非酒駕
    慣犯，其復於偵、審程序中坦承犯行，已如前述，足見被告
    犯後態度尚稱良好。又本案被害人係被告之友人，案發前被
    告乃與被害人一同飲酒，並於飲酒後騎乘被害人所有之機車
    搭載被害人欲返家。本案被告騎車附載被害人時，不幸於途
    中發生事故而致被害人死亡，被告酒後駕車固應非難，然考
    量被告與被害人為友人關係，且其已與被害人家屬全美婷、
    史佳君成立調解，並於調解當日賠償被害人家屬全美婷新臺
    幣（下同）24萬40元，並依調解筆錄履行，業據告訴人於本
    院審理時陳明，復有本院調解成立筆錄1份可佐（見本院卷
    第93頁、第146頁)。衡諸上情，倘量處法定最低度刑有期徒
    刑3年，依一般社會法律情感，尚嫌過重，顯可憫恕，乃依
    刑法第59條規定酌量減輕其刑。 
  ㈥爰以行為人之責任為基礎，審酌被告明知飲酒後將導致注意
    能力減低、反應能力變慢，在此時如騎乘動力交通工具行駛
    於道路上，隨時有致他人於死、傷之危險，竟仍於飲用啤酒
    後，騎車搭載被害人行駛在公眾往來之道路上，顯然漠視自
    己、他人及公眾生命財產安全，所為已屬不該，且近來酒後
    駕車為交通事故發生之主因，嚴重危害用路人之生命、身體
    、財產安全，相關酒駕肇事致人死傷之事件，屢經新聞等傳
    播媒體報導，禁止酒駕亦經政府大力宣導，然被告卻無視於
    此，於飲用酒類後仍貿然騎車上路，其因駕駛之注意力、控
    制力降低，並疏於注意依標線行駛及注意車前狀況，造成被
    害人死亡而不可回復之嚴重結果，對於被害人家屬造成無法
    彌補之傷痛，而被告於肇事後已知現場已有人受傷甚或可能
    死亡，未協助被害人就醫或施以任何救護，亦未待員警及救
    護車到場處理，即由劉羽軒等人搭載離去，惟考量被告於本
    次事故亦有受傷，且於本院審理時已坦承犯行，並與被害人
    家屬達成調解，兼衡被告自陳於高中肄業之智識程度，任職
    於九族文化村，經濟狀況勉持之家庭生活及經濟狀況（見本
    院卷第144頁）等一切情狀，分別量處如主文所示之刑，併
    定其應執行之刑。　
  ㈦末查被告前未曾受有期徒刑以上刑之宣告，有臺灣高等法院
    被告前案紀錄表在卷可考；其因一時失慮觸犯刑章，事後已
    坦承犯行並與被害人家屬達成調解，深具悔意，信經此偵審
    程序之教訓後，當知所警惕，倘令其入監禁機構以剝奪自由
    方式教化處罰，將使其與社會環境長時間隔絕，反而有礙被
    告工作及家庭生活之正常化，未必有益於被告日後復歸社會
    之謀生及再社會化，是本院認其所受刑之宣告以暫不執行為
    適當，爰依刑法第74條第1項第1款之規定，諭知緩刑5年。
    又本院審酌被告上開所宣告之刑雖暫無執行之必要，惟為使
    被告確切知悉其所為除對法律秩序之破壞外，更係剝奪他人
    寶貴之生命，為使其記取本次教訓及強化其法治觀念，以及
    確保被害人家屬仍能繼續按期獲得金錢賠償，認有賦予被告
    一定負擔以預防其再犯之必要，爰依刑法第74條第2項第3款
    規定，命被告應依附件調解筆錄內容所示履行賠償義務，依
    同條第5款規定，命被告應於緩刑期間內向受理執行之地方
    檢察署執行檢察官指定之政府機關、政府機構、行政法人、
    社區或其他符合公益目的之機構或團體，提供60小時之義務
    勞務，又為使被告確切記取本次教訓及強化其法治觀念，認
    應課加預防再犯所為之必要命令，爰依同條第8款規定諭知
    被告應於緩刑期內接受法治教育4場次。併依刑法第93條第1
    項第2款之規定，宣告被告應於緩刑期間付保護管束，期能
    使被告於義務勞務、法治教育過程及保護管束期間，確切明
    瞭其行為所造成法律秩序之破壞結果，並培養正確法治觀念
    。倘被告未遵期履行前開負擔且情節重大，足認原宣告之緩
    刑難收其預期效果，而有執行刑罰之必要者，檢察官自得向
    法院聲請依刑法第75條之1 第1 項第4 款之規定，撤銷其緩
    刑宣告，附此敘明。
據上論斷，應依刑事訴訟法第299條第1項前段，判決如主文。
本案經檢察官劉仁慈提起公訴，檢察官黃淑美到庭執行職務。
中　　華　　民　　國　　111 　年　　4 　　月　　12　　日
　　　　　　　　　刑事第三庭  審判長法　官　何玉鳳
　　　　　　　　　                  法  官  顏代容
　　　　　　　　　                  法  官  李怡貞
以上正本與原本無異。
如不服本判決應於收受送達後20日內向本院提出上訴書狀，並應
敘述具體理由；其未敘述上訴理由者，應於上訴期間屆滿後20日
內向本院補提理由書（均須按他造當事人之人數附繕本）「切勿
逕送上級法院」。
告訴人或被害人如對於本判決不服者，應具備理由請求檢察官上
訴，其上訴期間之計算係以檢察官收受判決正本之日期為準。
　　　　　　　　　　　　　　　　    書記官  林鈺珣　
中　　華　　民　　國　　111 　年　　4 　　月　　13　　日

附錄本案論罪科刑法條：
修正前中華民國刑法第185條之3
駕駛動力交通工具而有下列情形之一者，處2年以下有期徒刑，
得併科20萬元以下罰金：
一、吐氣所含酒精濃度達每公升零點二五毫克或血液中酒精濃度
    達百分之零點零五以上。
二、有前款以外之其他情事足認服用酒類或其他相類之物，致不
    能安全駕駛。
三、服用毒品、麻醉藥品或其他相類之物，致不能安全駕駛。
因而致人於死者，處3年以上10年以下有期徒刑；致重傷者，處1
年以上7年以下有期徒刑。
曾犯本條或陸海空軍刑法第54條之罪，經有罪判決確定或經緩起
訴處分確定，於五年內再犯第1項之罪因而致人於死者，處無期
徒刑或5年以上有期徒刑；致重傷者，處3年以上10年以下有期徒
刑。
中華民國刑法第185條之4
駕駛動力交通工具發生交通事故，致人傷害而逃逸者，處6月以
上5年以下有期徒刑；致人於死或重傷而逃逸者，處1年以上7年
以下有期徒刑。
犯前項之罪，駕駛人於發生交通事故致人死傷係無過失者，減輕
或免除其刑。